臺灣臺中地方法院民事判決
                                    111年度豐簡字第327號
原      告  潘士奇  
訴訟代理人  潘柏安  
被      告  陳彥宏  


上列當事人間請求損害賠償事件，本院於民國111年7月20日言詞
辯論終結，判決如下：
    主      文
被告應給付原告新臺幣（下同）18萬6,000元，及自民國111年5
月25日起至清償日止，按週年利率百分之五計算之利息。
訴訟費用由被告負擔。
本判決第一項得假執行。但被告如以18萬6,000元為原告預供擔
保後，得免為假執行。
　　事實及理由
壹、程序事項：
    被告經合法通知，未於最後言詞辯論期日到場，核無民事訴
    訟法第386條各款所列情形，爰依原告之聲請，由其一造辯
    論而為判決。　　
貳、實體事項：　　
一、原告主張：
　㈠被告知悉其個人在金融機構帳戶之存摺之帳戶資料，係供自
    己使用之重要理財工具，關係個人身分、財產之表徵，且可
    預見存摺帳戶提供予「約會網站」上所結識真實姓名不詳之
    人使用，可能遭利用作為有關財產犯罪之工具（例如作為臨
    時收受詐騙被害人款項之人頭帳戶），竟疏未注意，於民國
    110年6月10日前某日，提供其名下國泰世華商業銀行帳戶（
    帳號：000-000000000000號，下稱系爭帳戶）予約會網站上
    暱稱「Lin芸芸」之人轉帳使用。適原告因加入交友網站而
    遭詐騙，於110年6月30日16時許，匯款新臺幣（下同）18萬
    6,000元至系爭帳戶。而被告亦疏未注意，聽信暱稱「Lin芸
    芸」之人，將他匯入系爭帳戶內之金額，轉存至「Lin芸芸
    」指定之帳戶，致原告因此追償困難，受有財產上損害。被
    告縱非故意幫助他人犯詐欺取財，被告亦有過失，且被告之
    過失，亦為造成原告損害之共同原因，被告應負侵權行為損
    害賠償責任。
　㈡又系爭帳戶在被告管領力之下，被告管領之系爭帳戶收受原
    告上開匯款金額，自屬無法律上原因受有利益。縱被告嗣後
    聽信「Lin芸芸」之指示，將款項轉存至其他帳戶，亦難認
    被告所受利益嗣後不存在。
　㈢爰依侵權行為、不當得利之法律關係，請求本院擇一有理由
    為原告勝訴判決。並聲明：如主文所示。
二、被告未於言詞辯論期日到場，亦未提出書狀作何聲明或陳述
    。
三、本院之判斷：
　㈠按因故意或過失，不法侵害他人之權利者，負損害賠償責任
    。數人共同不法侵害他人之權利者，連帶負損害賠償責任。
    民法第184條第1項前段、第185條定有明文。按在侵權行為
    ，其過失之有無，應以是否怠於善良管理人之注意義務為斷
    。亦即以一般具有相當知識經驗且勤勉負責之人，在相同情
    況下是否能預見並避免或防止損害結果之發生為準繩（最高
    法院42年度台上字第865號、106年度台上字第1048號判決意
    旨參照)。又共同侵權行為之成立，以各加害行為有客觀的
    共同關連性，亦即各加害行為均為其所生損害之共同原因為
    已足，不以各行為人間有意思聯絡為必要，其行為係出於故
    意或過失，在所不問，雖僅其中一人為故意，他為過失，亦
    得成立（最高法院83年度台上字第742號民事判決意旨參照
    ）。
　㈡經查：
　⒈金融機構帳戶資料，係針對個人身分社會信用而予以資金流
    通，具有強烈之屬人性，且其用途不以提款為限，尚具轉帳
    之轉出或轉入等資金流通功能，而可作為不法犯罪所得之臨
    時人頭帳戶。事關個人財產權益保障，其專有性甚高，除非
    本人或與本人具極度密切親誼關係者，難認有何正當理由可
    提供予他人使用。稍具通常社會歷練與經驗之一般人亦均應
    有妥為保管該等物品，防止被他人不法使用之認知。縱偶因
    特殊情況須將該等物品提供予他人使用，亦必深入瞭解該他
    人之可靠性與用途，再行提供，俾免該等專有物品被不明人
    士利用或持之為與財產有關之犯罪工具，此為一般人生活認
    知之常識。兼以社會上利用臨時人頭帳戶以行詐騙之事屢見
    不鮮，詐騙份子以網路交友等各種不同名義與方式，詐騙被
    害人匯款至臨時人頭帳戶，詐騙份子隨即指示車手將之提領
    一空或指示他人轉帳匯出之詐騙手法，層出不窮，具相當知
    識及社會經驗之人，就保管自身之金融帳戶，應盡一定之注
    意。
　⒉被告於69年10月生，於110年6月時為40歲之成年人，可認係
    具有相當知識及社會經驗之人。依被告所提出其自110年5月
    21日起至同年7月7日止與暱稱「Lin芸芸」之對話紀錄（見1
    11年度偵字第160號卷【下稱偵卷】第113至182頁），可認
    雙方並未親自見面（見偵卷第148頁、第174頁），亦不清楚
    「Lin芸芸」之人真實姓名年籍，認識程度非深。面對「Lin
    芸芸」要求提供帳戶供轉帳之用，被告猶未曾詢問有無其他
    替代方式，或確認未曾謀面之「Lin芸芸」真實姓名年籍資
    料，詳細查明合法與否，竟率爾交付系爭帳戶資料，可認被
    告將自己帳戶使用權交付「Lin芸芸」之時，主觀上應注意
    且能注意到此舉將甚可能使自己帳戶使用權落入犯罪集團之
    手，進而成為犯罪集團遂行犯罪之工具，值此情形猶仍不注
    意輕率同意將之交給陌生第三人，本院認為一般具有相當知
    識經驗且勤勉負責之人，處在與被告相同之情況下，可預見
    並避免輕率提供帳戶遭詐欺集團作為犯罪工具利用，能拒絕
    提供帳戶資料以防止被害人損害結果之發生。故被告顯然未
    盡善良管理人之注意義務，致使原告財產權遭受侵害而具有
    過失。
　⒊原告主張被告未能妥善保管系爭帳戶，提供系爭帳戶予綽號
    「Lin芸芸」之人使用，致原告將款項匯入系爭帳戶而受有
    財產損害等事實，有原告所提跨行匯款申請書、臺灣臺中地
    方檢察署檢察官111年度偵字第160號不起訴處分書在卷可考
    （見本院卷第33至37頁、第103頁）；而被告經合法通知，
    未於言詞辯論期日到場，亦未提出書狀作何聲明或陳述以供
    審酌。是以，本院依調查證據之結果，堪信原告之主張為真
    正。
　㈢基上，被告將系爭帳戶提供他人使用，係因過失提供犯罪工
    具予詐欺集團成員，造成原告匯款進入系爭帳戶，依前開法
    律規定、最高法院判決意旨，視為共同行為人，應與詐欺集
    團成員就原告所受損害負連帶賠償責任。從而，原告依侵權
    行為法律關係，請求被告賠償原告18萬6,000元，及自起訴
    狀繕本送達被告翌日（即111年5月25日，見本院卷第87頁）
    起至清償日止，按週年利率5％計算之利息（民法第229條第2
    項、第233條第1項前段及第203條可資參照），應屬有據。
四、綜上所述，原告依侵權行為法律關係，聲明如主文第一項所
    示，為有理由，應予准許。至原告併依不當得利法律關係，
    請求被告給付18萬6,000元，因與上開侵權行為法律關係，
    係請求本院擇一為有利判決之選擇合併（見本院卷第134頁
    ），則本院既就此部分為原告勝訴之判決，則其餘請求權主
    張，自無庸再予審究，併此敘明。
五、本判決第一項，係適用簡易程序所為被告敗訴之判決，依民
    事訴訟法第389 條第1 項第3 款規定，應依職權宣告假執行
    。另為衡平被告之利益，爰依同法第392條第2項規定，依職
    權宣告被告為原告預供擔保，得免為假執行。
六、訴訟費用負擔之依據：民事訴訟法第78條。
中　　華　　民　　國　　111 　年　　8 　　月　　19　　日
                      臺灣臺中地方法院豐原簡易庭
                                  法　官　高士傑
以上正本係照原本作成。
如不服本判決，應於送達後20日內，向本院提出上訴狀並表明上
訴理由，如於本判決宣示後送達前提起上訴者，應於判決送達後
20日內補提上訴理由書（須附繕本）。如委任律師提起上訴者，
應一併繳納上訴審裁判費。
中　　華　　民　　國　　111 　年　　8 　　月　　19　　日
                                  書記官　蔡伸蔚